臺灣高等法院刑事判決
110年度交上易字第193號
上  訴  人  臺灣新竹地方檢察署檢察官
上  訴  人  
即  被  告  高浩騫



選任辯護人  蔡耀瑩律師
上列上訴人因被告過失傷害案件，不服臺灣新竹地方法院109年
度交易字第82號，中華民國110年5月13日第一審判決（起訴案號
：臺灣新竹地方檢察署108年度偵字第11693號），提起上訴，本
院判決如下：
    主  文
上訴駁回。
    犯罪事實
一、高浩騫於民國107年8月3日晚間8時48分許，駕駛車號0000-0
    0號自小客車，沿新竹市西濱路1段由南往北之方向行駛，行
    經西濱路1段與延平路3段399巷口（起訴書誤載為455巷口，
    應予更正）之交岔路口，本應注意該路段時速限制為50公里
    ，且應注意汽車行駛時，駕駛人應隨時注意車前狀況，並採
    取必要之安全措施，而依當時天晴、夜間有照明、柏油路面
    乾燥無缺陷、道路無障礙物、視距良好等情形，並無不能注
    意之情狀，竟貿然以時速50至60公里之超速行駛。適對向之
    楊兆和騎乘腳踏車，亦過失左轉彎提早進入內側車道、在路
    口左迴轉至高浩騫之同向車道上，高浩騫因超速行駛、疏未
    注意車前狀況而煞避不及，駕車撞擊迴轉中腳踏車，致楊兆
    和人車倒地，受有左前臂、左手、左大腿、左踝及右大腳趾
    擦挫傷、左胸壁疼痛等傷害，經送往國軍新竹地區醫院附設
    民眾診療服務處（下稱國軍新竹地區醫院）救治後，於當日
    晚間11時20分許離院返家。高浩騫於肇事後，在有偵查犯罪
    職權之機關或公務員尚不知何人為肇事者前，打電話報警坦
    承肇事自首而接受裁判。
二、案經楊兆和之胞姐楊淑珍訴請臺灣新竹地方檢察署檢察官偵
    查後起訴。
    理  由
壹、證據能力部分：
一、按被告以外之人於審判外之言詞或書面陳述，除法律有規定
    者外，不得作為證據。另按被告以外之人於審判外之陳述，
    雖不符合同法第159條之1至第159條之4之規定，然經當事人
    於審判程序同意作為證據，法院審酌該言詞陳述或書面陳述
    作成時之情況，認為適當者，亦得為證據。當事人、代理人
    或辯護人於法院調查證據時，知有第159條第1項不得為證據
    之情形，而未於言詞辯論終結前聲明異議者，視為有前項同
    意，刑事訴訟法第159條第1項、第159條之5分別定有明文。
    該條立法意旨在於傳聞證據未經當事人之反對詰問予以核實
    ，原則上先予排除，惟若當事人已放棄反對詰問權，於審判
    程序中表明同意該等傳聞證據可作為證據；或於言詞辯論終
    結前未聲明異議，基於尊重當事人對傳聞證據之處分權，及
    證據資料愈豐富，愈有助於真實發見之理念，且強化言詞辯
    論主義，使訴訟程序得以順暢進行，上開傳聞證據亦均具有
    證據能力。查本件被告以外之人於審判外之言詞或書面陳述
    屬傳聞證據部分，檢察官、被告及辯護人於本院準備程序中
    並未爭執證據能力，且迄於言詞辯論終結前亦未聲明異議，
    復本院認其作成之情形並無不當情形，經審酌後認為適當，
    均應認於本案有證據能力。
二、另本件認定事實引用之卷內其餘非供述證據部分，與本案均
    有關連性，亦無證據證明係實施刑事訴訟程序之公務員以不
    法方式所取得，依刑事訴訟法第158條之4之反面解釋，當有
    證據能力，復於本院審理時，提示並告以要旨，使檢察官、
    被告及辯護人充分表示意見，自得為證據使用。
貳、本院之判斷
一、認定犯罪事實所憑證據及認定之理由
  ㈠上訴人即被告高浩騫於犯罪事實一所載時、地，駕車肇事致
    被害人楊兆和倒地受傷之事實，業據告訴人楊淑珍於警詢、
    偵訊及原審、本院指訴歷歷。並有107年8月3日繪製之道路
    交通事故現場圖、道路交通事故調查表㈠、㈡（見竹檢108年
    度相字第45號卷《下稱相卷》第22、23至25頁）；107年8月3
    日新竹市緊急救護案件紀錄表、新竹市消防局救護紀錄表（
    見相45卷第27、28頁）；現場暨車損照片共24張（見相45卷
    第29至37、42至44頁）；現場監視器錄影畫面4張（見相45
    卷第38至39頁）；車號0000-00號之車輛詳細資料報表、被
    告之公路監理電子閘門-證號查詢汽車駕駛人1份（見相45卷
    第52、53頁）；國軍新竹地區醫院108年1月28日醫桃新民字
    第1080000092號函暨函附被害人自107年8月3日至108年1月1
    0日病歷資料（見相45卷第95、96至113頁）；原審109年5月
    8日勘驗現場監視器錄影光碟之勘驗筆錄、擷圖21張（見原
    審卷第118至120、125至146頁）；被告提出之測量照片共14
    張（見原審卷第147至157、179至193頁）；原審公務電話記
    錄2份（見原審卷第201、347頁）；新竹市警察局109年5月2
    6日竹市警交字第1090019255號函所附補充測量之道路交通
    事故現場圖1份（見原審卷第207頁）；原審110年4月15日勘
    驗被告警詢、偵訊所述之勘驗筆錄（見原審卷第357至360頁
    ）附卷可稽。
　㈡按行車速度應依速限標誌或標線之規定；汽車行駛時，駕駛
    人應注意車前狀況，並隨時採取必要之安全措施，道路交通
    安全規則第93條第1項前段、第94條第3項分別定有明文。經
    查，新竹市西濱路1段由南往北方向行駛，行近肇事路口之
    該路段時速限制為50公里乙節，業經交通部公路總局新竹區
    監理所竹苗區車輛行車事故鑑定會（下稱竹苗區車鑑會）之
    竹苗區0000000案鑑定意見書記載明確（見相卷第176頁），
    而被告於犯罪事實一所載時、地，駕駛自小客車行經案發地
    點，本負有上開注意義務，且依當時天晴、夜間有照明、柏
    油路面乾燥無缺陷、道路無障礙物、視距良好等情形，並無
    不能注意之情狀，竟貿然以時速50至60公里之超速行駛，且
    疏未注意車前狀況，撞擊被害人之腳踏車倒地受傷，被告自
    有過失行為。復經國立澎湖科技大學鑑定結果，認「被害人
    楊兆和夜間未開頭燈騎乘腳踏車，於路口前提早左轉彎進入
    內側車道，行經號誌管制路口，逕行向左迴轉，未充分注意
    對向來車並讓其先行，為肇事主因。被告高浩騫超速駕駛自
    用小客車，未充分注意車前狀況，為肇事次因」等情，有國
    立澎湖科技大學111年6月15日函檢附之交通事故案鑑定意見
    書在卷可憑（見本院卷第129至150頁），亦為相同之結果。
　㈢又被害人之受傷結果，係因被告之過失行為所致，是認被告
    之過失行為與被害人之受傷結果間，具有相當因果關係，被
    告自應負擔過失傷害罪責。至被害人之過失行為，無足影響
    本院前開之認定，附此敘明。
　㈣本件車禍發生後，先後經竹苗區車鑑會出具竹苗區0000000案
    鑑定意見書（見相45卷第176至179頁）、交通部公路總局車
    輛行車事故覆議會（下稱覆議會）出具0000000案覆議意見
    書（見相45卷第190至191頁）、國立澎湖科技大學出具鑑定
    意見書（見本院卷第129至150頁）。觀諸竹苗區車鑑會、覆
    議會、國立澎湖科技大學認定車禍之肇事責任、被告與被害
    人之過失情節，除一致認定被害人為肇責原因、主因外，其
    餘鑑定意見互有不同、尚有差異，而本院認國立澎湖科技大
    學出具之鑑定意見書，係依據卷附現場照片、監視器攝錄之
    秒數、行車距離、現場圖紀錄之數據、自小客車與腳踏車之
    車損狀況，運用牛頓力學等物理原理，計算出被告肇事前、
    後之車速，及被告煞避之可能性，該鑑定結果較具憑信性，
    而予以採酌如上，附此敘明。
　㈤另據被告於本院自白認罪（見本院卷第187頁），是認被告任
    意性自白內容與事實相符，堪足採認為真實。
  ㈥嗣被害人楊兆和於108年1月13日死亡之事實，有死亡證明書1
    份在卷可查（見相45卷第14頁）。惟查：本件經法務部法醫
    研究所進行鑑定後，其鑑定意見略以：死者生前因頭部外傷
    併顱內出血，導致顱腦損傷及吸入性肺炎，最後因中樞神經
    及呼吸衰竭而死亡，聽神經許旺細胞瘤、高血壓為對死亡有
    影響之疾病；死者生前是在107年8月3日發生車禍事件，但
    卻在9月10日才因病況惡化就醫的情況，已相隔1個多月，當
    時在國軍醫院住院共24日，主要診斷為水腦、需排除失憶症
    、臀部擦傷、高血壓，進行腦室腹腔分流術治療，依據病歷
    資料並無發現與車禍相關之外傷紀錄，在107年12月16日在
    國泰綜合醫院的住院診斷，為左側急性硬腦膜下腔出血及顱
    骨骨折、左側中及後大腦動脈梗塞、高血壓（212/107mmHg
    ），並且在107年12月16日急性開顱手術治療，與原發生車
    禍事故之期間又相隔4個多月，後住院至108年1月4日出院，
    依目前提供之相關資料及證據，研判此次頭部外傷為另外事
    件，有可能是因跌倒所造成之急性顱內出血，但與107年8月
    3日之車禍並無相關性，被害人之死亡結果與107年8月3日發
    生之車禍並無相關等語，此有該所（108）醫鑑字第1081100
    120號解剖報告書暨鑑定報告書、被害人之國軍新竹地區醫
    院、新竹國泰綜合醫院病歷資料各1份在卷可參。是綜合上
    開證據資料，並無足夠積極證據可認被害人於108年1月13日
    之死亡結果與本案事故確有因果關係，復經檢察官表明此部
    分不在上訴範圍，併此說明。
　㈦綜上所述，本件事證明確，被告過失傷害犯行，堪予認定，
    自應依法予以論科。
二、論罪
  ㈠按行為後法律有變更者，適用行為時之法律。但行為後之法
    律有利於行為人者，適用最有利於行為人之法律，刑法第2
    條第1項定有明文。查被告為本件犯行後，刑法第284條條文
    業於108年5月29日修正公布，自108年5月31日生效。修正前
    刑法第284條第1項前段規定：「因過失傷害人者，處6月以
    下有期徒刑、拘役或500元以下罰金」；修正後刑法第284條
    前段則規定：「因過失傷害人者，處1年以下有期徒刑、拘
    役或10萬元以下罰金」，修正後刑法第284條前段，將法定
    刑自「6月以下有期徒刑、拘役或500元以下罰金」，提高為
    「1年以下有期徒刑、拘役或10萬元以下罰金」，經比較新
    舊法結果，新法並未較為有利於行為人。依刑法第2條第1項
    前段之規定，本件自應適用修正前刑法第284條第1項前段之
    規定。
  ㈡核被告所為，係犯修正前刑法第284條第1項前段之過失傷害
    罪。
  ㈢本案被告駕車肇事後，於偵查犯罪之員警未發覺犯罪行為人
    前，打電話報警並坦承肇事等情，有道路交通事故肇事人自
    首情形紀錄表、新竹市警察局勤務指揮中心受理110報案紀
    錄單各1份（見相卷第19、26頁）附卷足參，符合自首之要
    件，依刑法第62條前段之規定減輕其刑。
三、另被告聲請向竹苗區車鑑會函詢煞車痕等事項，以證明被告
    於案發時之行車速度乙節（見本院卷第67至68、97頁），惟
    查：被告於案發時以時速50至60公里之超速行駛等情，業經
    澎湖科技大學鑑定如上，並經被告坦承在卷，已無向竹苗區
    車鑑會函詢上開事項之必要，本院認無調查必要性，附此說
    明。
參、駁回上訴之理由
一、原審認被告為過失傷害犯行，罪證明確，並適用修正前刑法
    第284條第1項前段，刑法第62條前段、第41條第1項前段等
    規定，並以行為人責任為基礎，審酌被告於前揭時地駕車行
    經肇事路口，本應注意車前狀況及依速限行駛，復無不能注
    意之事由，卻未加以注意，又貿然超速通過該路口，致肇生
    本案車禍事故，使被害人受有左前臂、左手、左大腿、左踝
    及右大腳趾擦挫傷、左胸壁疼痛等傷害，其行為非無可議之
    處；再者，被告未能與告訴人達成和解，惟此應係雙方對於
    本案基礎事實之認定落差過大所致，自不能以此為更不利被
    告之量刑；此外，考量被害人於因本案實際上所受之傷勢非
    鉅，被告確非本案事故之主要肇事原因，兼衡被告自承為設
    計公司老闆、與太太小孩同住、普通之家庭經濟狀況暨高職
    畢業之教育程度（見原審卷第380頁）等一切情狀，量處有
    期徒刑3月。另說明自由刑倘准易科罰金，折算標準本應考
    量為換取自由勢須支付而無從豁免之代價，暨依職業、身分
    所應有之資力等節予以綜合酌定，方能在財力豐貧各異間維
    持刑罰執行之有效性及公平性，考以被告為設計公司老闆，
    業如前述，應具有一定資力，復參酌被告前揭未能體認自己
    責任之態度，是原審諭知以新臺幣2,000元折算1日之易科罰
    金折算標準。經核原判決認事、用法並無違法或不當，業已
    斟酌刑法第57條各款所列情狀，量刑之宣告亦稱妥適，而未
    逾越法定刑度，符合比例原則，原判決應予維持。
二、被告上訴略以：被告坦承犯行，原審量刑過重，並請宣告緩
    刑云云。檢察官上訴略以：被告迄未賠償告訴人，亦未有反
    省之意，原審量刑過輕云云。經查：
　㈠量刑係法院就繫屬個案犯罪之整體評價，為事實審法院得依
    職權自由裁量之事項，量刑判斷當否之準據，應就判決之整
    體觀察為綜合考量，並應受比例原則等法則之拘束，非可恣
    意為之，致礙其公平正義之維護，必須兼顧一般預防之普遍
    適應性與具體個案特別預防之妥當性，始稱相當。苟已斟酌
    刑法第57條各款所列情狀，而未逾越法定刑度，如無偏執一
    端，致有明顯失出失入之恣意為之情形，上級審法院即不得
    單就量刑部分遽指為不當或違法（最高法院100年度台上字
    第5301號判決意旨參照）。
　㈡查原判決於量刑時已詳予審酌刑法第57條各款及前開所列情
    狀，予以綜合考量，又修正前刑法第284條第1項前段過失傷
    害罪之法定刑範圍「6月以下有期徒刑、拘役或500元以下罰
    金」，原判決判處被告有期徒刑3月，係量處中度刑度，且
    就刑罰裁量職權之行使，既未逾越法律所規定之範圍，亦無
    濫用權限之情形，難遽謂原判決就此部分之量刑有何不當，
    縱與檢察官、被告主觀上之期待有所落差，仍難指其量刑有
    何不當或違法，是檢察官上訴認原判決量刑過輕、被告上訴
    認原判決量刑過重，均無理由，均應予駁回。
三、雖被告前因他案受有期徒刑4月、緩刑2年之宣告，已因緩刑
    期滿未經撤銷，而視為未曾受有期徒刑以上刑之宣告，有本
    院被告全國前案紀錄表在卷可按，惟本院審酌被告之過失情
    節，尚未與告訴人或被害人家屬達成民事和解，認不宜暫緩
    刑之執行，爰不予宣告緩刑，併予說明。
據上論斷，應依刑事訴訟法第368條，判決如主文。
本案經檢察官洪期榮提起公訴，檢察官劉正祥提起上訴，檢察官
孫冀薇到庭執行職務。
中　　華　　民　　國　　111 　年　　8 　　月　　4 　　日
              　  刑事第二十三庭審判長法　官  許永煌
　　　　　　　　　　　　　　　　　    法　官  吳定亞
　　　　　　　　　　　　　　　　　    法　官  黃美文
以上正本證明與原本無異。
不得上訴。
                                　    書記官  彭威翔
中　　華　　民　　國　　111 　年　　8 　　月　　5 　　日
 附錄：本案論罪科刑法條
修正前刑法第284條第1項前段
因過失傷害人者，處6月以下有期徒刑、拘役或500元以下罰金。